臺灣臺南地方法院民事裁定
110年度訴聲字第18號
聲  請  人  阮清泉  
訴訟代理人  陳昱良律師
相  對  人  杜東文  
上列當事人間請求返還借款等事件（110年度訴字第1214號），
聲請人聲請以裁定許可為訴訟繫屬事實之登記，本院裁定如下：
    主  文
聲請駁回。
    理  由
一、按訴訟標的基於物權關係，且其權利或標的物之取得、設定
    、喪失或變更，依法應登記者，於事實審言詞辯論終結前，
    原告得聲請受訴法院以裁定許可為訴訟繫屬事實之登記，民
    國106年6月14日修正公布施行，並106年6月16日生效之民事
    訴訟法第254條第5項定有明文。揆諸本項修法說明：「現行
    條文第5項規定旨在藉由將訴訟繫屬事實予以登記之公示方
    法，使第三人知悉訟爭情事，俾阻却其因信賴登記而善意取
    得，及避免確定判決效力所及之第三人受不測之損害。其所
    定得聲請發給已起訴證明之當事人，係指原告；其訴訟標的
    宜限於基於物權關係者，以免過度影響被告及第三人之權益
    。又辦理訴訟繫屬事實登記之標的，除為訴訟標的之權利外
    ，或有需就其請求標的物為登記之情形。而是否許可為登記
    ，對兩造權益有相當影響，法院應為較縝密之審查，以裁定
    為准駁；其審查範圍及於事實認定，並得酌定擔保，自僅得
    於事實審言詞辯論終結前為聲請，爰予修正明定。」。從而
    ，依上開法條許可訴訟繫屬事實登記者，須該訴訟標的係本
    於物權關係，且該權利或標的物之取得、設定、喪失、變更
    依法應登記者為限。若原告起訴所主張為訴訟標的之權利，
    其取得、設定、喪失或變更無須登記者，縱使原告所請求給
    付者，為取得、設定、喪失或變更應經登記之「標的物」（
    例如不動產），仍與上開規定之要件不符，自不得依此規定
    聲請為訴訟繫屬事實之登記。
二、本件聲請意旨略以：聲請人先前提起本院110年度訴字第121
    4號返還借款等事件，請求該案被告張佳樺給付合會會款及
    清償借款。訴訟繫屬中聲請人發現張佳樺於110年9月29日將
    系爭不動產以贈與為原因，移轉登記於相對人名下，故追加
    相對人為被告，並追加請求相對人應將坐落臺南市○○區○○段
    000000地號土地暨其上同段772建號（門牌號碼：臺南市○○
    區○○街000巷0號）建物（以下合稱系爭不動產）於110年9月
    29日以贈與為原因，向臺南市安南地政事務所辦理之所有權
    移轉登記（收件字號為110年普跨（台南安南）字第10050號
    ）予以塗銷，並回復登記為張佳樺所有。張佳樺及相對人意
    圖減少用以擔保受償之積極財產已甚為明確，為避免相對人
    於訴訟繫屬中就系爭不動產為得喪變更之法律行為，使原告
    權利遭受無法回復之損害，爰依民事訴訟法第254條第5項規
    定，請求准予許可就相對人所有之系爭不動產為訴訟繫屬事
    實之登記等語。
三、經查，聲請人原對張佳樺起訴請求返還借款及給付合會會款
    ，於訴訟繫屬中追加相對人為被告，並追加請求撤銷張佳樺
    及相對人間就系爭不動產所為之贈與債權行為及所有權移轉
    物權行為，並請求相對人應將系爭不動產於110年9月29日以
    贈與為原因所為移轉登記予以塗銷等情，業經本院核閱本院
    110年度訴字第1214號返還借款等事件卷宗無訛。而聲請人
    就上開追加之訴，其訴訟標的為民法第244條第1、4項規定
    ，經核該權利之性質係屬債權，並非基於物權關係為請求，
    且該權利之取得、設定、喪失、變更，非屬依法應登記者，
    揆諸前揭說明，縱所請求撤銷對象屬不動產物權行為或不動
    產所有權，仍與民事訴訟法第254條第5項規定之要件不符。
    從而，聲請人依上開規定，聲請本院以裁定許可為訴訟繫屬
    事實之登記，於法未合，不應准許，爰裁定如主文。
中　　華　　民　　國　　110 　年　　11　　月　　16　　日
                  民事第二庭    法  官　余玟慧
以上正本係照原本作成　　　　　　　　　
如對本裁定抗告須於裁定送達後10日內向本院提出抗告狀，並應
繳納抗告費新台幣1,000元整。
中　　華　　民　　國　　110 　年　　11　　月　　17　　日
                                書記官  于子寧